臺灣高等法院臺中分院刑事判決
111年度上訴字第538號
上  訴  人  
即  被  告  林紀忠



選任辯護人  鄭晃奇律師（法扶律師）
上列上訴人因違反毒品危害防制條例案件，不服臺灣臺中地方法
院110年度訴字第2174號中華民國111年1月25日第一審判決（起
訴案號：臺灣臺中地方檢察署110年度偵字第16157號），提起上
訴，本院判決如下：
　　主　　文
原判決撤銷。
乙○○犯販賣第二級毒品罪，處有期徒刑拾年貳月。扣案之IPHONE
11行動電話壹支（門號：0000-000000)沒收；未扣案之犯罪所得
新臺幣壹仟元沒收，於全部或一部不能沒收或不宜執行沒收時，
追徵其價額。
　　犯罪事實
一、乙○○明知甲基安非他命係毒品危害防制條例第2 條第2 項第
    2 款所列管之第二級毒品，不得非法販賣，竟基於意圖營利
    販賣第二級毒品之犯意，以其所有IPHONE11行動電話1  支
    （門號：0000-000000）作為聯絡工具，且於民國110 年3 
    月14日晚間7 時10分許，接獲丁○○來電表示欲購買第二級毒
    品甲基安非他命後，雙方即在臺中市○○區○○路000 號賢德醫
    院對面見面，由乙○○以新臺幣（下同）1000元之價格販賣並
    交付第二級毒品甲基安非他命1 包（約0.3公克）予丁○○，
    並當場向丁○○收取價金1000元，而完成交易，以此從中牟利
    。嗣因警方接獲檢舉而循線調查，且扣得乙○○所有上開IPHO
    NE11行動電話1 支（扣押在乙○○所涉其他違反毒品危害防制
    條例等案件，由原審法院以110 年度訴字第1356號另案審理
    ，下稱另案），始悉上情。
二、案經臺中市政府警察局第二分局報告臺灣臺中地方檢察署檢
    察官偵查起訴。
　　理　　由
壹、程序事項
一、證人丁○○於警詢時之陳述既經上訴人即被告乙○○（下稱被告
    ）之辯護人爭執其證據能力，且查無法律規定得為證據之例
    外情形，自應認無證據能力。
二、除上開證據資料外，本判決以下所引用被告以外之人於審判
    外之陳述，檢察官、被告及其辯護人均未爭執其證據能力，
    迄本院言詞辯論終結前亦均未聲明異議，本院審酌該等證據
    資料作成之情況，無違法取證或其他瑕疵，且與待證事實有
    關連性，認為適當得為證據，依刑事訴訟法第159 條之5 規
    定，均有證據能力。
三、本判決以下所引用之非供述證據，查無違反法定程序取得之
    情形，依刑事訴訟法第158 條之4 規定之反面解釋，均具有
    證據能力。
貳、實體部分
一、認定犯罪事實所憑之證據及理由
　㈠訊據被告於本院審理中固坦承其於上開時、地與證人丁○○見
    面，其並有交付甲基安非他命予丁○○等事實，然矢口否認有
    何販賣第二級毒品犯行，與其辯護人均辯稱丁○○說其在賭場
    上班的大哥想試毒品，被告就拿毒品給她，沒有跟她收錢，
    是無償轉讓毒品給她的云云。然查，　
　⒈上揭犯罪事實，業據被告於警詢、偵訊、原審準備程序及審
    理中均坦承不諱（偵卷第39至45、99至102 頁，原審卷第57
    至63、133 至141 頁），核與證人丁○○於本院到庭證述情節
    大致相符（本院卷第149至154頁），並有偵查佐職務報告、
    車輛詳細資料報表、通聯調閱查詢單、蒐證照片、GOOGLE街
    景地圖照片、證人丁○○撥打被告所用前開IPHONE11行動電話
    之通話紀錄照片、證人丁○○驗尿資料（包含委託檢驗尿液代
    號、真實姓名對照表、採集尿液（送驗）採證同意書、正修
    科技大學超微量研究科技中心110 年4 月9 日尿液檢驗報告
    ）等在卷可參（他卷第5 至7 、25、51、83至89頁，偵卷第
    53、99、100 、101 頁）；復有IPHONE11行動電話1 支（門
    號：0000-000000）扣案可佐，足認被告上開任意性自白與
    事實相符，洵堪採論罪科刑之依據。
　⒉被告辯稱因警員跟我說本案會與我犯之另案合併審理，我才
    會在警詢承認本案犯行云云。然警員僅有協助偵查犯罪之職
    權，本案是否與他案合併審理本非員警得以決定。而被告除
    於警詢、偵訊中均坦承本案犯行外，迄本案繫屬於原審法院
    ，由原審單獨審理本案情況下，仍坦承本案犯行，未見被告
    以上開辯詞置辯，足見，被告上開辯詞係事後編織之詞，不
    足採信。
　⒊證人甲○○於本院審理時證稱：我在110年3月14日跟被告搭同
    一部車到太平的賢德醫院附近，我有看到一位女子上車跟被
    告拿毒品，她說她一個大哥要試東西（指甲基安非他命），
    叫他來拿東西，被告就給她甲基安非他命毒品，可是沒有拿
    錢等語（本院卷第197、198頁），固與被告於本院改口之辯
    解相符，然與證人丁○○於本院審理時所證述除其向被告購賣
    1000元甲基安非他命，一手交錢，一手交貨外，其他的是我
    那個賭場大哥需要安非他命，我就問被告說1兩、1錢是多少
    錢，被告就說多少錢而已，沒有另外拿給人家試毒品等情（
    本院卷第152至154頁）不符。參以被告曾因販賣毒品案件，
    經原審法院於110年3月11日判處重刑在案，此有臺灣高等法
    院被告前案紀錄表可稽（本院卷第43頁），被告自知悉販賣
    毒品應擔負重刑之罪責，倘其本次交付毒品與證人丁○○僅係
    無償轉讓，基於避重就輕之基本人性，被告豈有在警詢、偵
    訊及原審始終坦承販賣毒品犯行，自陷於擔負重罪刑責危險
    之理?且衡諸常情，被告於本案偵查階段即會積極提出有利
    證據以減輕自己的罪責，豈有俟第一審法院判決後始行聲請
    傳喚證人甲○○，以證明有利己之事實。是被告所為無償轉讓
    毒品之辯詞，無非事後避重就輕之詞，而證人甲○○上開證詞
    核係事後勾串迴護之詞，均無可採。
　⒋販賣毒品之所謂販賣行為，係行為人基於營利之目的，而販
    入或賣出毒品而言。販賣毒品者，其主觀上有營利之意圖，
    客觀上有販賣之行為，即足構成，至於實際上是否已經獲利
    ，則非所問（最高法院100年度台上字第698號判決意旨參照
    ）。又按販賣毒品屬重大犯罪，須科以重度刑責，故販賣毒
    品行為，均以隱匿方式為之，且既無公定價格，復容易因分
    裝而增減份量，而每次買賣之價量，亦常隨雙方關係深淺、
    資力、需求量及對行情之認知、來源是否充裕等因素，而異
    其標準，非可一概而論。是以販賣之人從價差或量差中牟利
    之方式雖異，然其意圖營利之販賣行為則無二致，蓋毒品皆
    屬量微價高之物，販賣者皆有暴利可圖，茍非意圖販賣營利
    ，一般人自無可能甘冒重度刑責而販賣毒品；且販賣者從各
    種「價差」、「量差」或係「純度」謀取利潤方式，或有差
    異，然其所圖利益之非法販賣行為目的，則屬相同，並無二
    致。再自一般社會通念以觀，販賣毒品行為在通常情形下均
    係以牟利為其主要誘因及目的，倘若為換現而將手中持有之
    毒品變現，或避免毒品受潮而儘速將手中持有之毒品出清等
    ，縱或出售之價格較低或無加價之情形，亦非當然無營利意
    圖，是除非別有事證足認係單純轉讓，確無任何即刻或為日
    後之交易牟利意圖外，尚難據此即認販賣之證據有所未足，
    否則將造成知過坦承者難辭重典，飾詞否認者反得僥倖，而
    失情理之平。本案依卷附證據資料，固無從得知被告所販賣
    第二級毒品甲基安非他命之購入價格若干，然被告與證人丁○○並無特殊情誼，如無利可圖，應無特意提供上開第二級毒
    品甲基安非他命1包予證人丁○○之可能性，堪認被告就其所
    涉販賣第二級毒品甲基安非他命之犯行，有從中賺取價差或
    量差之營利意圖。
  ㈡綜上所陳，被告及其辯護人所辯，均無可採。本案事證已臻
    明確，被告上開犯行，堪予認定，應依法論科。
二、論罪法律適用
  ㈠查甲基安非他命係毒品危害防制條例第2 條第2 項第2 款所
　　列管之第二級毒品。是核被告所為，係犯毒品危害防制條例
    第4 條第2 項之販賣第二級毒品罪。
  ㈡被告販賣第二級毒品前持有第二級毒品之低度行為，應為販
    賣第二級毒品之高度行為所吸收，不另論罪。
　㈢毒品危害防制條例第17條第2 項規定「犯第4 條至第8 條之
    罪於偵查及歷次審判中均自白者，減輕其刑。」。查被告就
    其本案販賣第二級毒品犯行，固於偵查及原審審理中均坦承
    不諱，然於本院審理中始終否認販賣第二級毒品犯行，與上
    開規定不合，自無依該規定減輕其刑之餘地。
　㈣又犯毒品危害防制條例第4 條至第8 條、第10條或第11條之
    罪，供出毒品來源，因而查獲其他正犯或共犯者，減輕或免
    除其刑，毒品危害防制條例第17條第1 項定有明文。被告於
    警詢、偵訊時固均表示其毒品來源為「樂樂」等語（偵卷第
    43、120 頁），然經原審函詢臺灣臺中地方檢察署有無因被
    告供出毒品來源，而查獲其他正犯或共犯之情形，該署函覆
    稱未查獲上手等語，有該署110 年12月8 日函在卷可稽（原
    審卷第47頁）。嗣警方經被告指認上開綽號「樂樂」者為劉
    宛君，而將劉宛君移送臺灣臺中地方檢察署偵辦，經該署檢
    察官以110年度偵字第38219號、111年度偵字第1231號、111
    年度偵字第1250號偵查後，以劉宛君罪嫌不足而為不起訴處
    分在案，亦有臺中市政府警察局第二分局中市警二分偵字第
    1110014466號函、臺灣臺中地方檢察署檢察官110年度偵字
    第38219號、111年度偵字第1231號、111年度偵字第1250號
    不起訴處分書在卷可參（本院卷第109、129至133頁）。職
    此，被告既無供出毒品來源因而查獲之情形，自無從適用毒
    品危害防制條例第17條第1 項規定減免其刑。
　㈤第按犯罪之情狀顯可憫恕，認科以最低度刑仍嫌過重者，得
    酌量減輕其刑，刑法第59條固有明定。惟此酌量減輕其刑，
    必須犯罪另有特殊之原因與環境，在客觀上足以引起一般同
    情，縱宣告法定最低度刑，猶嫌過重者，始有其適用。經查
    ，被告本案販賣毒品雖僅1 次，數量不多，交易金額僅有10
    00元，未藉此賺取暴利，然被告所涉販賣第二級毒品犯行嚴
    重戕害國民健康、影響社會風氣，危害情節非輕，尤其被告
    此前即因涉犯販賣第一級毒品罪而經論罪科刑，此有臺灣高
    等法院被告前案紀錄表存卷足憑（本院卷第43 頁），然被
    告卻未知所警惕，另由本案過程觀之，被告要無任何不得已
    而為之情由。從而，本院認為依被告之犯罪情狀，並無顯可
    憫恕之情，在客觀上不足以引起一般人同情，是無從依刑法
    第59條規定酌減其刑。
三、原審認被告上揭犯行，事證明確，而予論罪科刑，固非無見
    。然被告於原審判決後，本院審理中否認本案犯行，而不合
    於毒品危害防制條例第17條第2項規定，致無從依該規定減
    輕其刑，已如前述。原審未及審酌之，而依上開規定對被告
    減輕其刑，自有未洽。被告上訴，執前辯詞，否認本案販賣
    毒品犯行，並無可採，其上訴固無理由，然原判決既有上述
    瑕疵可指，自無可維持，應由本院將原判決撤銷改判。爰以
    行為人之責任為基礎，審酌被告為圖一己私利，竟無視於國
    家防制毒品危害之禁令，而販賣第二級毒品甲基安非他命，
    對我國社會安寧秩序及國人身體健康之危害至鉅，且有滋生
    其他犯罪之可能，所為誠屬不該；並考量被告曾因毒品、強
    盜、竊盜等案件，經法院判處罪刑在案，此觀卷附臺灣高等
    法院被告前案紀錄表即明（本院卷第31至49頁），素行非佳
    ，其販賣第二級毒品之數量不多，獲利微薄，犯後於偵查及
    原審均坦承犯行，及被告自陳國中畢業之智識程度、之前從
    事挖土機司機的工作、經濟狀況不佳、無未成年子女要撫養
    之生活狀況（原審卷第141頁）等一切情狀，量處如主文第
    二項所示之刑。
四、沒收
  ㈠再按犯毒品危害防制條例第4 條至9 條、第12條、第13條或
    第14條第1 項、第2 項之罪者，其供犯罪所用之物，不問屬
    於犯罪行為人與否，均沒收之，毒品危害防制條例第19條第
    1 項亦有明定，參酌該條立法理由「一、為因應中華民國刑
    法修正，沒收為獨立之法律效果，爰修正原條文第1 項，擴
    大沒收範圍，使犯第4 條至第9 條、第12條、第13條或第14
    條第1 項、第2 項之罪所用之物，不問是否屬於犯罪行為人
    所有，均應沒收之，以遏止相關犯罪之發生。二、刑法沒收
    章已無抵償之規定，而追徵為全部或一部不能沒收之執行方
    式，為避免司法實務對如何執行抵償之困擾，爰刪除原條文
    第1 項後段全部或一部不能沒收之執行方式，回歸刑法沒收
    章之規定。三、原條文第一項犯罪所得之沒收，與刑法沒收
    章相同，而無重複規範必要，爰刪除之。」是關於供犯罪所
    用之物涉及該條所示毒品相關犯罪者，應優先適用毒品危害
    防制條例第19條第1 項規定予以沒收，其餘情形始應適用刑
    法第38條第2 項前段規定。關於IPHONE11行動電話1 支（門
    號：0000-000000）乃被告所有，且係供其為本案犯罪所用
    之物，而該行動電話目前扣押在另案乙情，業如前述，爰依
    毒品危害防制條例第19條第1 項規定，就該行動電話，不問
    屬於犯罪行為人與否，宣告沒收之。
  ㈡末按犯罪所得，屬於犯罪行為人者，沒收之，於全部或一部
    不能沒收或不宜執行沒收時，追徵其價額，刑法第38條之1 
    第1 項前段、第3 項定有明文。未扣案之現金1000元，係被
    告為本案販賣第二級毒品犯行所獲取之犯罪所得，爰依刑法
    第38條之1 第1 項前段規定宣告沒收，併依同條第3 項規定
    ，諭知於全部或一部不能沒收或不宜執行沒收時，追徵其價
    額。
五、據上論結，應依刑事訴訟法第369條第1項前段、第364條、
    第299條第1項前段，判決如主文。
本案經檢察官蔣忠義提起公訴，檢察官丙○○到庭執行職務。
中　　華　　民　　國　　111 　年　　6 　　月　　1 　　日
            刑事第五庭    審判長法　官  鄭永玉
　　　　　　　　　　　　        法　官  卓進仕
　　　　　　　　　　　　　      法　官  許文碩
以上正本證明與原本無異。
如不服本判決應於收受送達後20日內向本院提出上訴書狀，其未
敘述上訴理由者，並得於提起上訴後20日內向本院補提理由書（
均須按他造當事人之人數附繕本）「切勿逕送上級法院」。因疫
情而遲誤不變期間，得向法院聲請回復原狀。

                                書記官  林育萱
　　　　　　　　　　　　　　　　
中　　華　　民　　國　　111 　年　　6 　　月　　1 　　日

附錄本案論罪科刑法條：
毒品危害防制條例第4條
製造、運輸、販賣第一級毒品者，處死刑或無期徒刑；處無期徒
刑者，得併科新臺幣3千萬元以下罰金。
製造、運輸、販賣第二級毒品者，處無期徒刑或10年以上有期徒
刑，得併科新臺幣1千5百萬元以下罰金。
製造、運輸、販賣第三級毒品者，處7年以上有期徒刑，得併科
新臺幣1千萬元以下罰金。
製造、運輸、販賣第四級毒品者，處5年以上12年以下有期徒刑
，得併科新臺幣5百萬元以下罰金。
製造、運輸、販賣專供製造或施用毒品之器具者，處1年以上7年
以下有期徒刑，得併科新臺幣1百50萬元以下罰金。
前五項之未遂犯罰之。